最高法院民事判決　　　　　　　　　　　　　　　八十八年度台上字第二三九二號
　　上　訴　人　甲 ○ ○
　　訴訟代理人　陳 俊 明律師
　　被 上訴 人　千晃股份有限公司
　　法定代理人　田忠孝
右當事人間請求確認買賣關係不存在等事件，上訴人對於中華民國八十七年六月三十
日台灣高等法院第二審更審判決（八十六年度上更(二)字第一四七號），提起上訴，本
院判決如左：
    主  文
原判決除假執行部分外廢棄，發回台灣高等法院。
    理  由
本件原審廢棄第一審所為上訴人勝訴之判決，改判確認兩造間買賣關係不存在，並命
上訴人為給付，無非以：被上訴人於民國八十一年九月九日，以新台幣（下同）一千
九百萬元，向上訴人買受如原判決附表所示之房屋及土地，被上訴人已給付上訴人五
百五十萬元。查房屋係定著於土地，如出賣之房屋並無土地，較不易為人接受。上訴
人向前手購買系爭房屋時，並未同時買受系爭房屋坐落基地之應有部分，嗣因擔心房
屋無土地應有部分致遭拆除，始再購買系爭停車位及其坐落基地之應有部分，惟上訴
人於訂立本件買賣契約時，竟告知被上訴人之代理人林素珍謂房屋及停車位之土地應
有部分共一‧二八五坪，使林素珍陷於錯誤。上訴人刻意隱瞞系爭房屋並無土地應有
部分之事實，使林素珍陷於錯誤，應構成詐欺。被上訴人以起訴狀繕本之送達為撤銷
買賣之意思表示，於法並無不合。其請求確認兩造間買賣關係不存在，洵屬正當。兩
造間之買賣關係已不存在，被上訴人再行主張解除契約，請求上訴人回復原狀，於法
雖屬無據，惟系爭買賣契約既已因撤銷而消滅，被上訴人依民法第一百十四條及第一
百十三條規定，請求確認買賣關係不存在，並命上訴人返還五百五十萬元及其法定遲
延利息，即無不合。第一審為被上訴人敗訴之判決，尚有未洽等詞，為其判斷之基礎
。
按撤銷訂立契約之意思表示，以契約有效存在為前提，若契約已不存在，即無從主張
撤銷。本件被上訴人主張於八十一年十月十二日，以系爭買賣標的物有瑕疵為由，對
上訴人為解除契約之意思表示（見原判決十四頁五至七行），並以被詐欺為由，以起
訴狀繕本之送達為撤銷買賣之意思表示（見原判決十三頁最末行至十四頁一行），該
起訴狀繕本係於八十一年十一月二十七日送達於上訴人收受，有送達回證可稽（見一
審卷四四頁）。倘八十一年十月十二日之解除契約已生效力，揆諸首開說明，被上訴
人即無從於八十一年十一月二十七日再行主張撤銷買賣之意思表示。原審並未查明系
爭買賣契約於被上訴人主張撤銷前，已否因被上訴人行使解除權而不存在，遽謂被上
訴人以被詐欺為由，主張撤銷意思表示，為無不合，因而判決確認系爭買賣關係不存
在並命上訴人返還被上訴人價金及其遲延利息，自屬違誤。上訴論旨指摘原判決違背
法令，聲明廢棄，為有理由。
據上論結，本件上訴為有理由，依民事訴訟法第四百七十七條第一項、第四百七十八
條第一項，判決如主文。
中      華      民      國    八十八    年      十      月     十四     日
                              最高法院民事第五庭
                                  審判長法官  蕭  亨  國
                                        法官  吳  正  一
                                        法官  楊  隆  順
                                        法官  陳  淑  敏
                                        法官  黃  義  豐
      右正本證明與原本無異
                                              書  記  官
中      華      民      國    八十八    年     十一     月      一      日
